臺灣臺中地方法院刑事判決　　　　　　　　　　　　　九十年度訴緝字第六二號
　　公　訴　人　臺灣台中地方法院檢察署檢察官
　　被　　　告　乙○○
右列被告因偽造文書等案件，經檢察官提起公訴（九十年度偵字第五七二七號），本
院判決如左：
    主  文
乙○○連續行使偽造私文書，足以生損害於他人，處有期徒刑參月，如易科罰金，以
參佰元折算壹日。
於八十五年四月五日及同年八月十六日之甲○○○保險股份有限公司保單借款合約書
上要保人、被保險人欄偽造之「丙○○」署押共參枚，均沒收。
    事  實
一、乙○○自民國七十八年間起擔任設於臺北市○○○路○段一四四號甲○○○保險
    股份有限公司（以下簡稱甲○○○公司）之業務員，曾受保戶丙○○之委託，於
    八十四年一月十日及八十五年一月二十四日辦理保單借款申請，乙○○因而取得
    丙○○交付之身分證影本，詎乙○○竟意圖為自己不法之所有，並基於概括犯意
    ，先後於八十五年四月五日及同年八月十六日，持前開丙○○存底之身分證影本
    ，至台北市○○○路○段一四四號甲○○○公司，分別在甲○○○公司之保單借
    款合約書上之要保人及被保險人欄，偽造「丙○○」之署押（即簽名）共三枚，
    而連續偽造該私文書共二份，再持向甲○○○公司申請保單借款而行使，致甲○○○公司陷於錯誤，先後交付金額新臺幣（下同）四萬元及三萬三千元之支票各
    一紙予乙○○；其後乙○○持前揭支票向金融機關提示付款，分別於八十五年四
    月六日及同年八月十九日兌現，足以生損害於甲○○○公司及丙○○。嗣經甲○○○公司於八十六年通知丙○○繳納利息，丙○○始查得上情，乙○○延至八十
    九年八月二十九日始清償八千元，於八十九年十月十八日清償一萬元。
二、案經甲○○○公司告訴及臺中縣警察局豐原分局報告台灣台中地方法院檢察署檢
    察官偵查起訴。
    理  由
一、右揭犯罪事實，業據被告乙○○於本院調查、審理時均坦承不諱，核與被害人甲○○○公司代理人洪嫈媛及丙○○指訴之情節相符，並有甲○○○業務代表訂約
    申請書、業務代表聘約書、支票影本、同意書及償還金額明細表各一件、保單借
    款合約書影本二紙在卷可按，足見被告之自白與事實相符，應堪採信。本件事證
    明確，被告犯行堪以認定。
二、核被告乙○○所為，係犯刑法第二百十六條、第二百十條行使偽造私文書罪及同
    法第三百三十九條第一項詐欺取財罪。被告於合約書上偽造署名之行為係偽造私
    文書之部分行為，而其偽造後復持以行使，偽造之低度行為為行使之高度行為所
    吸收，均不另論罪。被告先後二次行使偽造私文書及詐欺取財犯行，均時間緊接
    ，犯罪構成要件相同，顯均係基於概括之犯意反覆為之，均為連續犯，均應依刑
    法第五十六條之規定論以一罪，並加重其刑。又被告所犯上開二罪間，有方法結
    果之牽連關係，應依牽連犯之規定從一重之連續行使偽造私文書罪處斷。爰審酌
    被告犯罪之動機、目的、手段、素行、犯罪對甲○○○公司及丙○○所生之損害
    ，暨犯後坦承犯行並賠償甲○○○公司部分損失等一切情狀，量處如主文所示之
    刑，並諭知易科罰金之折算標準，以示懲儆。甲○○○公司保單借款合約書上偽
    造之丙○○署名三枚應依刑法第二百十九條規定宣告沒收之。末查本件被告行為
    後，刑法第四十一條業於九十年一月十日修正公布，同年月十二日生效，修正後
    刑法第四十一條第一項前段規定「犯最重本刑為五年以下有期徒刑以下之刑之罪
，而受六個月以下有期徒刑或拘役之宣告，因身體、教育、職業、家庭之關係或
    其他正當事由，執行顯有困難者，得以一元以上三元以下折算一日，易科罰金。
    」，與修正前刑法第四十一條規定「犯最重本刑為三年以下有期徒刑以下之刑之
    罪，而受六個月以下有期徒刑或拘役之宣告，因身體、教育、職業、家庭之關係
    ，執行顯有困難者，得以一元以上三元以下折算一日，易科罰金。」不同。比較
    新舊法結果，以新法較有利於行為人，故依刑法第二條第一項前段規定，本件自
    應適用裁判時之法律即修正後刑法第四十一條第一項前段之規定，諭知被告易科
    罰金之折算標準，併此敘明。
據上論斷，應依刑事訴訟法第二百九十九條第一項前段，刑法第二條第一項前段、第
五十六條、第二百十六條、第二百十條、第三百三十九條第一項、第五十五條、第四
十一條第一項前段、第二百十九條，罰金罰鍰提高標準條例第一條前段、第二條，判
決如主文。
中      華      民      國    九十一    年      一      月     十六     日
                              臺灣臺中地方法院刑事第三庭
                                  審判長法  官  唐 光 義
        法  官  吳 進 發
                                        法  官  黃 炫 中
右正本證明與原本無異。
如不服本判決，應於判決送達後十日內向本院提出上訴狀，上訴於臺灣高等法院臺中
分院( 須附繕本 )。
                                        書記官
中      華      民      國    九十一    年      一      月    二十一    日
附錄論罪法條:
刑法第二百十六條
行使第二百十條至第二百十五條之文書者，依偽造、變造文書或登載不實事項或使登
載不實事項之規定處斷。
刑法第二百十條
偽造、變造私文書，足以生損害於公眾或他人者，處五年以下有期徒刑。
刑法第三百三十九條第一項
意圖為自己或第三人不法之所有，以詐術使人將本人或第三人之物交付者，處五年以
下有期徒刑、拘役或科或併科一千元以下罰金。
以前項方法得財產上不法之利益或使第三人得之者，亦同。
前二項之未遂犯罰之。
